【裁判字號】    97,台上,1935
【裁判日期】    970508
【裁判案由】    違反毒品危害防制條例
【裁判全文】
最高法院刑事判決            九十七年度台上字第一九三五號
上  訴  人  甲○○
                    號
選任辯護人  林永瀚律師
上列上訴人因違反毒品危害防制條例案件，不服台灣高等法院中
華民國九十七年二月二十六日第二審判決（九十七年度上訴字第
五五號，起訴案號：台灣桃園地方法院檢察署九十六年度偵字第
一八０四六號），提起上訴，本院判決如下：
    主  文
上訴駁回。
    理  由
按刑事訴訟法第三百七十七條規定：上訴於第三審法院，非以判
決違背法令為理由，不得為之。是提起第三審上訴，應以原判決
違背法令為理由，係屬法定要件。如果上訴理由所指摘原判決違
法情事，顯與法律規定得為第三審上訴理由之違法情形，不相適
合時，即應認其上訴為違背法律上之程式，予以駁回。本件原審
經審理結果，認為上訴人甲○○販賣第二級毒品甲基安非他命（
下稱安非他命）之犯行明確，因而撤銷第一審之科刑判決，改判
仍論上訴人以販賣第二級毒品罪，累犯，處有期徒刑七年二月，
及為相關沒收之諭知。已詳敘其調查、取捨證據之結果及憑以認
定犯罪事實之心證理由。並就上訴人否認犯行之供詞及其所辯各
語認非可採，予以論述指駁。從形式上觀察，原判決尚無足以影
響判決結果之違背法令情形存在。上訴意旨略稱：(1)上訴人係安
非他命之吸食者，並無販賣安非他命情事，原判決僅憑證人前後
不一致之供詞遽入上訴人於罪，顯已違背法令。(2)上訴人坦承受
配偶楊澎豪之告知，將安非他命一包持交莊錦元等情，雖已自白
參與販賣毒品之行為，但上訴人究係販賣毒品之共同正犯抑為幫
助犯，原判決未依職權認定，有適用法則不當及理由矛盾之違法
。(3)上訴人坦承犯罪，又需扶養母親及未滿二歲之女兒，原判決
量刑時漏未斟酌刑法第五十七條及第五十九條之規定，亦有適用
法令不當之違法等語。惟查：(一)以幫助他人犯罪之意思，參與犯
罪構成要件以外之行為者，固為幫助犯；但以幫助他人犯罪之意
思，而參與犯罪構成要件之行為者，仍為正犯。又共同正犯間，
非僅就其自己實行之行為負其責任，並在犯意聯絡之範圍內，對
於他共同正犯所實行之行為，亦應共同負責。本件依原判決之認
定，上訴人係明知其夫楊澎豪販賣安非他命予莊錦元，仍依楊澎
豪之指示，將安非他命持往約定地點交付莊錦元，以完成毒品之
交易等情，是則上訴人縱為基於幫助楊澎豪販賣毒品之意思而參
與部分行為，然其依楊澎豪指示將楊澎豪欲販賣之安非他命持交
買受人莊錦元，實際分擔毒品交易構成要件行為之一部，原判決
並認上訴人與楊澎豪有犯意聯絡及行為分擔關係，乃論上訴人以
販賣毒品之共同正犯，揆諸首揭說明，於法自無違誤。(二)原判決
業經說明其審酌量刑之情形，及在法定刑度內而為量刑，並無何
逾越法律規定範圍或濫用權限情事，難認漏未依刑法第五十七條
之規定斟酌量刑；且依原判決理由之論斷，上訴人並無犯罪情節
顯可憫恕，而得認科以最低度刑仍嫌過重之情形，其未依刑法第
五十九條之規定酌減其刑，亦無不合。其餘上訴意旨，亦係置原
判決所為明白論斷於不顧，仍持已為原判決指駁之陳詞，專憑己
意再事爭辯，或任意指摘原判決違法，難認已符合首揭法定之第
三審上訴要件。本件上訴違背法律上之程式，應予駁回。
據上論結，應依刑事訴訟法第三百九十五條前段，判決如主文。
中    華    民    國  九十七  年    五    月    八    日
                      最高法院刑事第十一庭
                          審判長法官  邵  燕  玲
                                法官  李  伯  道
                                法官  孫  增  同
                                法官  吳      燦
                                法官  李  英  勇
      本件正本證明與原本無異
                                      書  記  官
中    華    民    國  九十七  年    五    月   十三   日
                                                      v


司法院資訊處製作；財團法人民間司法改革基金會備份。
